臺灣高等法院民事判決
111年度勞上易字第8號
上  訴  人  劉博倫  
            姜瓊惠  
            謝獻儀  

            黃泰瑋  
            黃榮光  
            劉柏逸  
            林于立  
上七人共同
訴訟代理人  曾翔律師  
被  上訴人  星聚點文創股份有限公司

法定代理人  劉明（即威理投資股份有限公司指派之代表人）

訴訟代理人  陳彥希律師
            黃渝清律師

上列當事人間請求確認僱傭關係等事件，上訴人對於中華民國11
0年10月15日臺灣臺北地方法院109年度重勞訴字第26號第一審判
決提起一部上訴，並減縮上訴聲明，本院於111年5月31日言詞辯
論終結，判決如下：
    主      文
原判決關於駁回上訴人己○○、乙○○、庚○○、丙○○、丁○○、戊○○、
甲○○後開第二項之訴部分，暨訴訟費用（除確定部分外）之裁判
均廢棄。
上開廢棄部分，被上訴人應給付上訴人己○○、乙○○、庚○○、丙○○
、丁○○、戊○○、甲○○如本判決附表乙Ｉ欄所示金額，及其中如附
表Ｇ欄所示金額均自民國一一０年七月十八日起，如附表Ｈ欄所示
金額均自民國一一０年七月十六日起，均至清償日止，按年息百
分之五計算之利息。
上訴人己○○、乙○○、庚○○、丙○○、丁○○、戊○○、甲○○之其餘上訴
均駁回。
第一、二審（除確定部分外）訴訟費用，由被上訴人負擔千分之
九七０，上訴人己○○、乙○○、庚○○、丙○○、戊○○、甲○○各負擔千
分之一，餘由上訴人丁○○負擔。
    事實及理由
壹、程序方面：
    本件上訴人己○○、乙○○、庚○○、丙○○、丁○○、戊○○、甲○○（
    下單獨逕稱姓名，合稱上訴人）於原審起訴請求：「㈠先位
    之訴：⒈確認兩造間僱傭關係於民國109年4月11日至110年6
    月17日期間存在。⒉被上訴人應自109年4月11日起至上訴人
    復職日前1日止，按月於各該月次月5日前給付上訴人如本判
    決附表甲（下稱附表甲）「約定工資」欄所示金額，及均自
    各該月次月6日起至清償日止，按年息5%計算之利息。㈡備位
    之訴：被上訴人應給付上訴人如附表甲「資遣費」欄所示金
    額，及均自起訴狀繕本送達翌日即109年7月25日（於同年7
    月24日送達，送達證書見原審卷㈠第155頁）起至清償日止，
    按年息5%計算之利息。㈢被上訴人應給付上訴人如原判決附
    表三「被告積欠績效獎金」欄所示金額（下稱績效獎金請求
    ），及均自109年7月25日起至清償日止，按年息5%計算之利
    息。」，原審判決上訴人全部敗訴，上訴人僅就㈡備位之訴
    及㈢績效獎金請求部分，提起上訴，並於本院審理中就該等
    請求之利息，均減縮為自110年7月16日起算，且己○○、乙○○
    、丙○○、丁○○、甲○○並減縮績效獎金請求金額如附表甲「被
    積欠之績效獎金」欄所示（見本院卷第222頁、第195頁），
    而減縮上訴聲明，減縮部分已生撤回上訴之效力，該部分及
    未據上訴人聲明提起上訴部分，均已確定，非本院審理範圍
    。
貳、實體方面：
一、上訴人主張：伊等分別自本判決附表乙（下稱附表乙）B欄
    所示到職日起受僱於被上訴人（擔任工作及每月薪資，如該
    附表A、F欄所示），於109年2月3日因受COVID-19疫情影響
    ，兩造簽立「勞雇雙方協商減少工時協議書」，並約定於同
    年5月前不終止勞動契約（下稱系爭協議），且將原訂於同
    年3月5日一次發放之108年下半年度績效獎金（下稱系爭績
    效獎金），改為分12個月發放。詎被上訴人於同年4月10日
    以虧損為由，依勞動基準法（下稱勞基法）第11條第2款規
    定終止兩造間勞動契約，然被上訴人當時並未虧損，且違反
    系爭協議，其解僱為不合法；又被上訴人自109年4月10日起
    至110年4月30日止未依約按月給付工資及尚欠之系爭績效獎
    金，有積欠薪資與違反勞工法令情事，伊等已於110年6月17
    日依勞基法第14條第1項第5款、第6款規定終止兩造間勞動
    契約，爰依勞基法第14條、勞工退休金條例（下稱勞退條例
    ）第12條規定及兩造間勞動契約約定，請求被上訴人給付上
    訴人如附表甲所示資遣費及積欠之系爭績效獎金，並均加計
    自110年7月16日起算之法定遲延利息（上訴人逾上開部分之
    請求，已經原審判決上訴人敗訴確定，非本件審理範圍，不
    另贅述）。
二、被上訴人則以：伊自109年1月起因COVID-19疫情爆發，來客
    數嚴重下滑致生虧損，嗣疫情仍未減緩，伊不得不依勞基法
    第11條第2款規定，於109年3月31日預告於同年4月10日終止
    與上訴人間之勞動契約，上訴人主張伊解僱違法，而於同年
    5月29日提起本件訴訟，伊為息訟止爭，對於上開解僱不生
    效力不再爭執，於110年5月7日發函通知上訴人於同年月12
    日前復職，且依上訴人要求於同年月17日將計算至該日之薪
    資及利息匯給上訴人，嗣並按期給付同年6月17日以前薪資
    予上訴人，是於110年6月17日上訴人終止勞動契約時，伊並
    無違反勞基法第14條第1項第5款之情事，又上訴人遲至110
    年6月17日始以伊違法解僱而違背勞工法令，依勞基法第14
    條第1項第6款規定終止勞動契約，已逾30日除斥期間，另系
    爭績效獎金係屬獎勵、恩惠性之給與，伊已於109年8月間公
    告不再發放剩餘期數，是上訴人110年6月17日所為終止，不
    生效力，其等請求伊給付資遣費及系爭尚欠績效獎金，自不
    能准許等語，資為抗辯。
三、上訴人於原審起訴聲明：㈠先位之訴：⒈確認兩造間僱傭關係
    於109年4月11日至110年6月17日期間存在。⒉被上訴人應自1
    09年4月11日起至上訴人復職日前1日止，按月於各該月次月
    5日前給付上訴人如附表甲「約定工資」欄所示金額，及均
    自各該月次月6日起至清償日止，按年息5%計算之利息。㈡備
    位之訴：被上訴人應給付上訴人如附表甲「資遣費」欄所示
    金額，及均自起訴狀繕本送達翌日即109年7月25日起至清償
    日止，按年息5%計算之利息。㈢被上訴人應給付上訴人如原
    判決附表三「被告積欠績效獎金」欄所示金額，及均自109
    年7月25日起至清償日止，按年息5%計算之利息。㈣願供擔保
    請准宣告假執行。被上訴人於原審答辯聲明：㈠上訴人之訴
    及假執行之聲請均駁回。㈡如受不利判決，願供擔保請准宣
    告免為假執行。原審判決上訴人全部敗訴，上訴人不服，就
    備位之訴及績效獎金請求部分提起上訴，並減縮上訴聲明如
    上，於本院上訴聲明：㈠原判決關於駁回上訴人下開請求部
    分廢棄。㈡上廢棄部分：⒈被上訴人應給付上訴人如附表甲「
    資遣費」欄所示金額，及均自110年7月16日起至清償日止，
    按年息5%計算之利息。⒉被上訴人應給付上訴人如附表甲「
    被積欠之績效獎金」欄所示金額，及均自110年7月16日起至
    清償日止，按年息5%計算之利息。被上訴人於本院答辯聲明
    ：上訴駁回。
四、兩造不爭執事項（見本院卷第185至186頁）：
　㈠上訴人在被上訴人公司任職之起迄時間及職位如附表乙A、B
    、C欄所示。
　㈡上訴人之薪資如附表乙F欄所示。
　㈢被上訴人於108年12月30日公告系爭績效獎金之發放標準暨辦
    法，發放日為109年3月5日。
　㈣被上訴人於109年2月3日公告系爭績效獎金發放調整為自109
    年2月至110年1月分12期發放，若離職則其餘期數不予核發
    。
　㈤兩造於109年2月間簽署系爭協議書。
　㈥被上訴人以虧損為由，於109年3月31日預告於同年4月10日終
    止兩造間勞動契約。
　㈦兩造於109年4月24日由臺北市政府勞動局進行勞資爭議調解
    ，調解不成立。
　㈧被上訴人前於109年5月7日（就同年4月10日解僱）支付預告
    期間工資及資遣費予上訴人，數額如原審卷一第183頁附表1
    所示；上訴人應領系爭績效獎金及被上訴人已發放之金額如
    原審卷一第185頁附表2所示。
　㈨被上訴人於109年8月6日公告停發系爭績效獎金。
五、上訴人主張被上訴人所為109年4月10日解僱為不合法，且上
    訴人積欠伊等109年4月10日起至110年4月30日止之薪資及系
    爭績效獎金尚欠金額，其等已於110年6月17日依勞基法第14
    條第1項第5款、第6款終止兩造間勞動契約，爰依勞基法第1
    4條第4項及勞退條例第12條規定及兩造間勞動契約約定，請
    求被上訴人給付上訴人如附表甲所示資遣費及積欠之系爭績
    效獎金之本息等情，為被上訴人否認，並以前詞置辯。本院
    判斷如下：
　㈠上訴人於110年6月17日依勞基法第14條第1項第5款、第6款規
    定終止兩造間勞動契約，是否已合法生效？
　⒈按「有下列情形之一者，勞工得不經預告終止契約：…雇主
    不依勞動契約給付工作報酬，或對於按件計酬之勞工不供給
    充分之工作者。雇主違反勞動契約或勞工法令，致有損害
    勞工權益之虞者。勞工依前項第一款、第六款規定終止契約
    者，應自知悉其情形之日起，三十日內為之。但雇主有前項
    第六款所定情形者，勞工得於知悉損害結果之日起，三十日
    內為之。」，勞基法第14條第1項第5款、第6款、第2項分別
    定有明文。又勞工適用勞退條例之退休金制度，適用本條例
    後之工作年資，於勞動契約依勞基法第14條規定終止時，其
    資遣費由雇主按其工作年資，每滿1年發給2分之1個月之平
    均工資，未滿1年者，以比例計給，最高以發給6個月平均工
    資為限，不適用勞基法第17條規定，依前項規定計算之資遣
    費，應於終止勞動契約後30日內發給，勞退條例第12條第1
    項、第2項分別定有明文。
　⒉查上訴人先後於附表乙B欄所示日期至被上訴人公司任職，均
    為適用勞退條例退休金制度之勞工，兩造間之勞動契約並未
    約定期限，雙方於109年2月12至14日間簽立系爭協議書，約
    定因COVID-19疫情影響，被上訴人營運下滑，雙方協商在被
    上訴人不違反勞基法相關法規前提下，自109年2月4日起至
    同年5月3日止，上訴人願配合暫時性減少工作時間及工資，
    於上開期間內被上訴人承諾不終止與上訴人間之勞動契約，
    為兩造所不爭執，並有兩造所簽系爭協議書在卷可證（見原
    審卷一第53至55頁、第57至59頁、第63至65頁、第67至69頁
    、第71至72頁、第75頁、第85至87頁）。又被上訴人於上開
    期間內之109年3月31日，以虧損為由，預告於同年4月10日
    終止兩造間勞動契約（見不爭執事項㈥），違反系爭協議，
    對上訴人而言，不生解僱效力，亦為被上訴人所不爭執（見
    本院卷第185頁）。
　⒊又上訴人主張因被上訴人於110年5月17日向其等承認109年4
    月10日所為解僱違法，並給付其等積欠之工資，其等因而於
    110年6月17日以電子郵件及附檔（台灣服務業產業工會110
    年6月17日台服工第000000000號函），對被上訴人為依勞基
    法第14條第1項第6款規定終止勞動契約之意思表示，並未逾
    同條第2項定30日除斥期間等語（見本院卷第167、169頁）
    ，被上訴人則辯稱上訴人於110年6月17日所為依勞基法第14
    條第1項第6款規定之終止已逾30日除斥期間等語，經查被上
    訴人雖原否認其於109年4月10日之解僱為不合法，惟按勞基
    法第14條第2項係規定勞工依同條第1項第6款規定終止勞動
    契約，得於知悉雇主違反勞動契約或勞工法令，致有損害勞
    工權益之虞時，或自知悉雇主上開行為所致損害結果之日起
    ，30日內終止勞動契約，而上訴人於同年4月6日提出調解申
    請、同年4月24日在臺北市政府勞動局進行勞資爭議調解時
    ，即已主張被上訴人同年4月10日之解僱為非法資遣，要求
    回復僱傭關係，並給付至復職日止之工資（見原審卷一第11
    7頁），因調解不成立，上訴人遂向原審法院提出本件訴訟
    ，請求確認兩造間僱傭關係存在，並請求上訴人給付薪資及
    系爭績效獎金尚欠金額，嗣再追加上述原審備位之訴，請求
    被上訴人給付資遣費，可見上訴人於109年4月間即已明確主
    張被上訴人同年4月10日之解僱為不合法，致有損害其等勞
    工權益，而請求回復兩造間僱傭關係，並請求被上訴人給付
    薪資，是上訴人於110年6月17日主張依勞基法第14條第1項
    第6款規定終止勞動契約，顯已逾勞基法第14條第2項所定30
    日除斥期間，上訴人此部分所為終止為不合法，是被上訴人
    此部分所辯，應可採信。
　⒋惟查上訴人110年6月17日電子郵件主旨記載依勞基法第14條
    第1項第6款規定終止兩造間勞動契約（見本院卷第167、169
    頁），參以系爭協議第5條約定：「甲（按指上訴人）乙（
    按指被上訴人）原約定之勞動條件，除前述事項外，其餘仍
    依原約定之勞動條件為之，甲方不得作任何變更（見原審卷
    一第53、57、63、67、71、75、85頁），而系爭績效獎金並
    未計入上訴人之平均工資內，此為兩造所不爭執，是被上訴
    人辯稱系爭績效獎金非屬工資，而屬恩惠性、獎勵性給與，
    固可採信，但審酌被上訴人核發系爭績效獎金係為賡續企業
    貫徹全員一體之目標，秉持共同參與經營、共享成果之信念
    ，感謝含上訴人在內之各級職員於108年下半年任職期間，
    不畏艱難、堅守信念、戮力同心完成各階段營業目標，積極
    配合營業運作，而於108年12月30日公告系爭績效獎金之發
    放標準暨辦法，是系爭績效獎金之核發，已依被上訴人公告
    之發放標準暨辦法，約明依照108年度下半年利潤設定及上
    訴人實際出勤工時，發給上訴人系爭績效獎金，發放日為10
    9年3月5日，嗣於109年2月3日公告調整為自109年2月至110
    年1月，分12期發放，若離職則其餘期數不予核發（見不爭
    執事項㈢、㈣，及原審卷一第195、197頁），可見被上訴人是
    就上訴人等各級職員配合營業運作，依被上訴人108年度下
    半年度利潤設定及上訴人實際上出勤工時，原已於108年12
    月30日公告發布系爭獎金發放標準暨辦法，並公告於109年3
    月5日一次發給上訴人系爭績效獎金全額，嗣於109年2月3日
    公告調整為自109年2月至110年1月，分12期發放，而成為兩
    造間各自勞動契約內容之一部，則被上訴人於109年8月6日
    公告停發系爭績效獎金時，核係片面變更兩造間勞動契約之
    內容，因上訴人仍在職，且屬不利於上訴人之變更，復未經
    上訴人同意，自屬違反兩造間勞動契約、勞工法令，致損害
    上訴人之勞工權益，仍屬勞基法第14條第1項第6款所定勞工
    無須預告即得終止勞動契約之情形，則上訴人主張其就被上
    訴人迄未給付尚欠系爭績效獎金之情形，已以110年6月17日
    電子郵件終止兩造勞動契約乙節，核屬於法有據，已生終止
    效力。至上訴人以被上訴人未依約按期給付109年4月11日起
    至110年4月30日止之薪資為由，主張其等並已於110年6月17
    日電子郵件並主張依勞基法第14條第1項第5款規定終止契約
    云云，因被上訴人已於110年5月17日付清至該日止之薪資及
    利息，並已按期給付上訴人110年6月17日以前應付之薪資，
    因上訴人係於被上訴人付清所欠薪資而滌除上開違反勞基法
    第14條第1項第5款規定之情事後，始於訴訟中主張併依勞基
    法第14條第1項第5款規定終止勞動契約，參以上訴人110年6
    月17日電子郵件並未明確記載其併依勞基法第14條第1項第5
    款規定終止勞動契約之意旨，則上訴人於本件訴訟主張其等
    已以110年6月17日電子郵件，以被上訴人不依勞動契約給付
    工作報酬，依勞基法第14條第1項第5款規定，終止兩造間勞
    動契約云云，應不生終止效力，而無足採信。
　⒌承上，上訴人就被上訴人迄未發給尚欠之系爭績效獎金，主
    張已於110年6月17日依勞基法第14條第1項第6款規定終止兩
    造間勞動契約乙節，為可採信，且於法有據，則上訴人依勞
    基法第14條、勞退條例第12條規定，請求被上訴人給付資遣
    費及自終止後第31日起至清償日止，按年息5%計算之法定遲
    延利息，於法即無不合，而上訴人請求之資遣費金額，除其
    中丁○○之工作年資應為2年11月又24日，資遣費基數應為1又
    744分之365外，其餘上訴人所主張年資、資遣費基數、平均
    工資核均無不合（詳如附表甲及附表乙C、D、E欄所示），
    是上訴人請求被上訴人給付如附表乙G欄所示資遣費，及均
    自110年6月17日終止後第31日即同年7月18日起至清償日止
    ，按年息5%計算之法定遲延利息，為有理由，應予准許；上
    訴人逾此範圍之請求，則為無理由，應予駁回。
  ㈡承上所述，被上訴人仍有如附表H欄所示尚欠系爭績效獎金未發給上訴人，且最後1期清償期亦已於110年1月屆至，又被上訴人於109年8月6日公告停發上開尚欠系爭績效獎金，係片面變更兩造間勞動契約，致有損害上訴人之勞工權益，對上訴人不生效力，是上訴人主張依兩造間勞動契約，請求被上訴人發給如附表乙H欄所示之尚欠系爭績效獎金，及均自110年7月16日起至清償日止，按年息5%計算之利息，亦屬有據，應予准許。　　　　　　　　　　　
六、綜上所述，上訴人依兩造間各自勞動契約及勞基法第14條、
    勞退條例第12條第1項、第2項規定之法律關係，請求被上訴
    人給付上訴人如附表G欄所示資遣費及H欄所示尚欠績效獎金
    ，各合計如該附表I欄所示金額，及其中如G欄所示金額均自
    上訴人110年6月17日終止後第31日即110年7月18日起，如H
    欄所示金額均自110年7月16日起，均至清償日止，按年息5%
    計算之利息部分，自屬正當，應予准許；上訴人逾上開範圍
    之請求，則均屬無據，應予駁回。從而原審就上開應准許部
    分為上訴人敗訴之判決，尚有未洽，上訴論旨指摘原判決此
    部分不當，求予廢棄改判，為有理由，爰由本院廢棄改判如
    主文第二項所示。上開不應准許部分，原審判決上訴人敗訴
    ，於法並無不合。上訴人上訴意旨指摘原判決此部分不當，
    求予廢棄改判，為無理由，應予駁回。
七、本件事證已臻明確，兩造其餘之攻擊或防禦方法及所用之證
    據，經本院斟酌後，認為均不足以影響本判決之結果，爰不
    逐一論列，附此敘明。
八、據上論結，本件上訴人之上訴均為一部有理由、一部無理由
    ，依民事訴訟法第450條、第449條第1項前段、第79條、第8
    5條第1項後段，判決如主文。
中　　華　　民　　國　　111 　年　　6 　　月　　21　　日
                  勞動法庭
                      審判長法  官  陳慧萍
                            法  官  沈佳宜
                            法  官  陳杰正
正本係照原本作成。
不得上訴。
中　　華　　民　　國　　111 　年　　6 　　月　　21　　日

  　　　　　　　　　　　　　書記官  任正人
附表甲（上訴人主張）：

附表乙（金額：新臺幣）：
編號 上訴人 A.原擔任職位 B.到職日 （民國） C.離職日 （民國） D.年資 (年,月,日) E.資遣費 基數 F.平均工資即約定工資 （月薪） G.資遣費  H.尚欠系爭績效獎金 I.被上訴人應給付金額（G+H） 1 己○○ 實習主廚 102年3月1日 110年6月17日 8,3,17 4又107/720 48,100元 199,548元 21,358元 220,906元 2 乙○○ 三廚 106年7月1日 110年6月17日 3,11,17 1又707/720 37,800元 74,918元 21,542元 96,460元 3 庚○○ 夜水吧調理員 107年5月2日 110年6月17日 3,1,16 1又203/360 34,600元 54,111元 22,000元 76,111元 4 丙○○ 自助吧實習二廚 107年12月1日 110年6月17日 2,6,17 1又197/720 40,800元 51,963元 17,233元 69,196元 5 丁○○ 實習二廚 107年6月25日 110年6月17日 2,11,24 1又365/744 40,800元 60,816元 19,800元 80,616元 6 戊○○ 三廚 103年3月1日 110年6月17日 7,3,17 3又467/720 37,800元 137,918元 22,000元 159,918元 7 甲○○ 實習二廚 107年7月1日 110年6月17日 2,11,17 1又347/720 40,800元 60,463元 19,158元 79,621元